【裁判字號】    99,消債更,285
【裁判日期】    991122
【裁判案由】    聲請更生程序
【裁判全文】
臺灣高雄地方法院民事裁定           99年度消債更字第285號
聲  請  人  甲○○
上列當事人聲請消費者債務清理事件，本院裁定如下：
    主  文
聲請駁回。
聲請費用由聲請人負擔。
    理  由
一、聲請意旨略以：聲請人前未曾依「中華民國銀行公會會員辦
    理消費金融案件無擔保債務協商機制」請求共同協商債務清
    償方案，乃於99年6 月間向最大債權金融機構即台中商業銀
    行股份有限公司（下稱台中商銀）請求協商不成立，然聲請
    人每月收入僅約新台幣（下同）31,275元，尚須支付房租及
    扶養配偶，且聲請人另有民間借款需清償，已入不敷出，有
    不能清償債務之情事，爰聲請准予更生等語。
二、按「債務人不能清償債務或有不能清償之虞者，得依本條例
    所定更生或清算程序，清理其債務」、自債務人提出協商請
    求之翌日起逾30日不開始協商，或自開始協商之翌日起逾90
    日協商不成立，債務人得逕向法院聲請更生或清算，消費者
    債務清理條例第3 、153 條定有明文。查聲請人與最大債權
    銀行台中商銀協商不成立之情，有民國99年6 月14日前置協
    商不成立通知書（卷19頁）可稽，是聲請人聲請更生乃合於
    規定，惟是否有同條例第3 條規定，債務人不能清償債務或
    有不能清償之虞者，而得裁定准許依更生程序清理其債務，
    應另認定。
三、經查：聲請人現任職於阿羅哈客運股份有限公司，其98年度
    稅後之收入為320,914 元，換算月薪為26,743元，名下無恆
    產（卷68-69 頁所得資料清單、70頁財產歸屬資料），而99
    年2 至6 月之每月收入扣除健保費656 元、勞保費360 元、
    互助費不等後，分別為34,259元、39,784元、39,824元、37
    ,099元、38,926元，平均每月所得約為37,978元，有薪資單
    足憑（卷71-72 頁）。
四、聲請人主張其尚需支付房租每月5,500 元（卷120 頁派出所
    查訪報告書），然按行政院內政部所公告最低生活費用，係
    照當地區最近1 年平均每人消費支出百分之60訂定，依其基
    準之家庭收支調查報告調查表格式所示有關經常性支出之調
    查項目，其原即包括利息支出、稅捐、社會保險、食品、衣
    著、「房租」及水費、電費、醫療保健、交通、娛樂、教育
    等基本生活需求，是以最低基本生活費已包括聲請人之繕食
    、交通、水電費、生活用品、「房租」等費用在內，是以聲
    請人主張每月支出房租5,500 元，即已包含於上開最低生活
    費用標準之內，爰不再額外計入其生活必要費用。又聲請人
    陳稱需扶養配偶（卷9 頁），查聲請人配偶吳明莉97、98年
    均無所得，名下無財產（卷78-80 頁所得資料清單及財產歸
    屬資料清單），確有不能維持生活之情形，應有受扶養之必
    要，惟考量聲請人目前負債情形，依民法第1119條規定，其
    應負扶養義務之程度，自有別於一般，而不能不顧及其目前
    經濟能力，衡情以每人每月6,833 元（98年度受扶養人免稅
    額82,000元）計算其應負擔扶養費，又本院審酌98年度高雄
    市最低生活費用標準11,309元，而其中26.9％係用以居住支
    出，依此計算，聲請人個人負擔之房租費用約3,042 元，對
    照聲請人主張其每月支付之房租5,500 元，則聲請人至多僅
    能再分擔配偶之房租部分2,458 元（0000-0000 ），是以聲
    請人每月負擔配偶之扶養費用為9,291 元（6833+2458 ）。
    則按99年度高雄市每人每月最低生活費計算聲請人之必要生
    活費用為11,309元，則以其上揭99年度平均每月收入37,978
    元為準，扣除其個人必要支出11,309元及扶養費用9,291 元
    ，則每月猶有17,378元（00000-00000-0000）可資清償債務
    ；縱使聲請人現遭債權人聲請強制執行扣薪1/3 約每月扣平
    均5,920 元（｛6100+6100+6100+7200+4100÷5 ｝，見卷71
    -72 頁薪資單所示），加上如願接受最大債權銀行台中商銀
    所提共分180 期，零利率，每月清償6,600 元之協商方案，
    有前置協商不成立通知書（19頁）可查，其每月仍有4,858
    元之餘額可資運用（00000-0000-0000 ），縱認聲請人主張
    之民間債務為真，亦足供其清償自陳之每月還款4,000 元（
    卷9 頁），足徵其力能償還，顯欠還款誠意甚明，是以聲請
    人應無不能清償情事，足堪認定。再者，聲請人年方39歲（
    60年出生），尚屬壯年，距法定屆齡退休之65歲，一般可預
    期尚有26年收入之職業生涯可期，力能逐期償還所欠債務，
    自無庸疑；而聲請人之配偶（年齡同聲請人）於夫妻倆尚未
    有養兒育女前，亦應儘力尋覓工作機會，以解一家經濟窘困
    ，獨由聲請人長期負擔家計，非長久之計，是以兼考量債權
    人權益，實難認聲請人有不能清償債務或不能清償之虞之情
    事。
四、綜上，扣除聲請人之必要支出及扶養費用，其並無不能清償
    債務之情事，自與更生條件不合，故本件聲請，應予駁回，
    爰裁定如主文。
中    華    民    國    99    年    11    月    22    日
                   民事庭   法      官  藍家慶
上為正本係照原本作成。
如不服本裁定，應於裁定送達後10日內，以書狀向本院提出抗告
，並繳納抗告費新臺幣1千元。
中    華    民    國    99    年    11    月    22    日
                            書  記  官  梁竫

司法院資訊處製作；財團法人民間司法改革基金會備份。
